臺灣士林地方法院刑事判決
111年度審訴緝字第5號
公  訴  人  臺灣士林地方法院檢察署檢察官  
被      告  張銘誌


上列被告因違反毒品危害防制條例案件，經檢察官提起公訴（10
4 年度毒偵字第1681號），本院判決如下：
    主  文
本件公訴不受理。
    理  由
一、公訴意旨略以：被告甲○○前因施用毒品案件，經法院裁定送
    觀察、勒戒後，認無繼續施用毒品之傾向，於民國96年5  
    月28日執行完畢釋放，由臺灣臺北地方檢察署檢察官以96年
    度毒偵字第379 號案件為不起訴處分確定，復於上開觀察、
    勒戒執行完畢釋放後5 年內之100 年間，因施用毒品案件，
    經本院以100 年審訴字第506 號判決處有期徒刑5 月、7  
    月，合併定應執行有期徒刑9 月確定，並於101 年10月21日
    執行完畢出監，仍未悔改，復基於施用第一級毒品海洛因之
    犯意，於104 年7 月28日中午12時許，在其所駕駛停放在新
    北市○○區○○街○○○○路○○00000000號自用小客車車內，以將海
    洛因摻入香菸內，點燃吸食所產生煙霧之方式，施用第一級
    毒品海洛因1 次，因認被告所為，涉犯毒品危害防制條例第
    10條第1 項之施用第一級毒品罪嫌。
二、按起訴之程序違背規定者，應諭知不受理之判決，並得不經
    言詞辯論為之，刑事訴訟法第303 條第1 款、第307 條分別
    定有明文。再按，被告行為後，立法者有鑑於施用毒品者具
    有「病患性犯人」特質，強調「治療勝於處罰」、「醫療先
    於司法」，而於109 年1 月15日修正公布，同年7 月15日施
    行之現行毒品危害防制條例第20條第1 、2 、3 項分別規定
    ：「犯第十條之罪者，檢察官應聲請法院裁定，或少年法院
    （地方法院少年法庭）應先裁定，令被告或少年入勒戒處所
    觀察、勒戒，其期間不得逾二月」、「觀察、勒戒後，檢察
    官或少年法院（地方法院少年法庭）依據勒戒處所之陳報，
    認受觀察、勒戒人無繼續施用毒品傾向者，應即釋放，並為
    不起訴之處分或不付審理之裁定；認受觀察、勒戒人有繼續
    施用毒品傾向者，檢察官應聲請法院裁定或由少年法院（地
    方法院少年法庭）裁定令入戒治處所強制戒治，其期間為六
    個月以上，至無繼續強制戒治之必要為止。但最長不得逾一
    年」、「依前項規定為觀察、勒戒或強制戒治執行完畢釋放
    後，三年後再犯第十條之罪者，適用前二項之規定」，實務
    上最高法院本於前開立法意旨，對此並補充指出：「毒品危
    害防制條例第20條第3 項規定，所謂3 年後再犯，只要本次
    再犯（不論修正施行前、後）距最近一次觀察勒戒或強制戒
    治執行完畢釋放，已逾3 年者，即該當之，不因其間有無犯
    第10條之罪經起訴、判刑或執行而受影響」（最高法院刑事
    大法庭109 年度台上大字第3826號裁定參照），簡言之，經
    觀察勒戒或強制戒治執行完畢釋放後，如係「3 年內再犯」
    施用毒品罪者，始應依法追訴、處罰，如係「3 年後再犯」
    施用毒品罪者，不論中間是否曾因施用毒品遭法院判處罪刑
    ，仍應再次適用觀察、勒戒及強制戒治之規定，又因同條例
    第35條之1 第2 款規定：「本條例中華民國一百零八年十二
    月十七日修正之條文施行前犯第十條之罪之案件，於修正施
    行後，依下列規定處理：…二、審判中之案件，由法院或少
    年法院（地方法院少年法庭）依修正後規定處理；依修正後
    規定應為不起訴處分或不付審理之裁定者，法院或少年法院
    （地方法院少年法庭）應為免刑之判決或不付審理之裁定。
    （其餘略）」之故，本案自應適用上述修正後之毒品危害防
    制條例規定，先此敘明。
三、經查：
  (一)被告於104 年7 月28日中午12時許，在其所駕駛停放在新
      北市○○區○○街○○○○路○○00000000號自用小客車內，施用1 
      次海洛因之事實，迭經被告在警詢、偵查及本院訊問時坦
      承屬實，並有臺北市政府警察局偵辦毒品案件尿液檢體委
      驗單（尿液檢體編號：088267號）、台灣尖端先進生技醫
      藥股份有限公司104 年8 月11日濫用藥物檢驗報告（尿液
      檢體編號：088267號）各1 份附卷可稽（偵查卷第66頁至
      第67頁），可堪認定，是被告犯毒品危害防制條例第10條
      第1 項之施用第一級毒品罪，應依上開規定送觀察勒戒或
      科處刑罰，並無疑問。
  (二)被告前曾因施用毒品案件，經臺灣臺北地方法院以96年度
      毒聲字第97號裁定送觀察勒戒後，認無繼續施用毒品之傾
      向，而於96年5 月28日執行完畢釋放出所，並由臺灣臺北
      地方檢察署檢察官以96年度毒偵字第379 號為不起訴處分
      確定，其後雖又再因施用毒品案件，經法院判處罪刑確定
      並執行完畢，然未曾再受有觀察勒戒或強制戒治處遇之事
      實，有臺灣高等法院被告前案紀錄表1 份在卷可稽，而本
      件被告係於104 年7月28日中午，再犯本案之施用第一級
      毒品海洛因犯行，距離最近一次即前述因施用毒品犯行而
      經觀察勒戒執行完畢之日，顯已逾3 年，依上說明，其此
      次施用毒品，自應接受觀察勒戒，而無庸施以刑罰，故檢
      察官逕行提起公訴，即有違誤。
  (三)綜上所述，檢察官就被告本次施用第一級毒品犯行，逕行
      提起公訴，係不合法，且無從補正，爰不經言詞辯論，逕
      為不受理之諭知。
據上論斷，應依刑事訴訟法第303 條第1 款、第307 條，判決如
主文。
本案經檢察官提起公訴。
中　　華　　民　　國　 111 　 年　  6 　  月　　24  　日
                  刑事第九庭審判長法  官  李育仁
                                  法  官  蘇怡文
                                  法  官  陳彥宏  
以上正本證明與原本無異。
如不服本判決，應於收受送達後20日內，向本院提出上訴書狀，
並應敘述具體理由。其未敘述上訴理由者，應於上訴期間屆滿後
20日內向本院補提理由書（均須按他造當事人之人數附繕本）「
切勿逕送上級法院」。　
因疫情而遲誤不變期間，得向法院聲請回復原狀。
                                  書記官  李文瑜 
中　　華　　民　　國　　111 　年　　6 　　月　　27　　日